【裁判字號】    99,財管,22
【裁判日期】    990422
【裁判案由】    選定遺產管理人
【裁判全文】
臺灣板橋地方法院民事裁定              99年度財管字第22號
聲  請  人  台灣中小企業銀行股份有限公司
法定代理人  丙○○
代  理  人  丁○○
關  係  人  甲○○
上列聲請人聲請對被繼承人乙○○選任遺產管理人事件，本院裁
定如下：
    主  文
選任甲○○（女、民國○○○年○○月○○○日生、身分證統一
編號：Ｚ000000000號）為被繼承人乙○○（男，民國
○○年○月○日生、身分證統一編號：Ｚ000000000號
、民國九十八年二月十六日死亡）之遺產管理人。
程序費用由被繼承人乙○○之遺產負擔。
    理  由
一、按繼承開始時，繼承人之有無不明，而無親屬會議或親屬會
    議未於一個月內選定遺產管理人者，利害關係人或檢察官得
    聲請法院選任遺產管理人；又被繼承人之所有繼承人均拋棄
    其繼承權者，亦準用關於無人承認繼承之規定，民法第1177
    條、第1178條第2 項前段、第1176條第6 項分別定有明文。
二、本件聲請意旨略以：被繼承人乙○○於民國95年11月17日向
    聲請人借款新台幣720 萬元，借款期間自95年11月20日起至
    114 年11月20日止，並約定自實際撥款日起，前一年按月付
    息，自第二年起，再依年金法按月攤還本息。詛料被繼承人
    乙○○98年2 月16日死亡，且查被繼承人乙○○之繼承人均
    已拋棄繼承，致聲請人無法就乙○○之遺產行使債權，為此
    爰依法聲請選任被繼承人之配偶甲○○為被繼承人乙○○之
    遺產管理人等語。
三、本件聲請人主張被繼承人乙○○於98年2 月16日死亡，其所
    有繼承人全部拋棄繼承，聲請人為被繼承人之債權人之事實
    ，業據提出繼承系統表、臺灣企銀房屋貸款契約影本、電腦
    連線作業查詢單、本院98年5 月15日板院輔家試98年度司繼
    字第358 號函文、戶籍謄本等件為證，自堪信為真實。
四、從而，聲請人以被繼承人乙○○之債權人之利害關係人身分
    聲請選任被繼承人之遺產管理人，即與首揭法條規定並無不
    合。又聲請人經徵得被繼承人之配偶甲○○同意後，推薦選
    任甲○○為被繼承人乙○○之遺產管理人等情，業據提出同
    意書一份為證。本院審酌甲○○為被繼承人乙○○之配偶，
    對聲請人所主張之上開債務以及遺產情況瞭解應較深，有利
    於被繼承人遺產之管理，為保障債權人之利益及期程序之便
    利、公信起見，本院爰選任被繼承人乙○○之配偶甲○○為
    其遺產管理人。
五、至被繼承人之繼承人既均拋棄繼承，其遺產依民法第1176條
    第6 項準用關於無人承認繼承之規定，則依同法第1185條規
    定，於清償債權並交付遺贈物後，如有賸餘，應歸屬國庫，
    附此敘明。
六、依非訟事件法第157 條，裁定如主文。
中    華    民    國    99    年    4     月    22    日
                  家事法庭  法  官  古秋菊
以上正本係照原本作成
如對本裁定抗告須於裁定送達後10日內向本院提出抗告狀
中    華    民    國    99    年    4     月    22    日
                            書記官  林佩萱

司法院資訊處製作；財團法人民間司法改革基金會備份。
